【裁判字號】    97,抗,207
【裁判日期】    970701
【裁判案由】    本票裁定
【裁判全文】
臺灣臺中地方法院民事裁定               97年度抗字第207號
抗  告  人  益利旺國際有限公司
法定代理人  甲○○
相  對  人  乙○○
上列當事人間聲請本票准許強制執行事件，抗告人對於中華民國
97年5月28日本院台中簡易庭所為之裁定（97年度司票字第3563
號）提起抗告，本院合議庭裁定如下：
    主  文
抗告駁回。
抗告程序費用新臺幣壹仟元由抗告人負擔。
    理  由
一、按本票執票人，依票據法第123條規定，聲請法院裁定許可
    對發票人強制執行，係屬非訟事件，此項聲請之裁定，及抗
    告法院之裁定，僅依非訟事件程序，以審查強制執行許可與
    否，並無確定實體上法律關係存否之效力，法院僅就本票形
    式上之要件是否具備予以審查，即為已足，至於當事人間實
    體上之爭執，應循訴訟程序以資解決，要非非訟裁定法院所
    得審酌，此有最高法院56年台抗字第714號、57年台抗字第
    76號判例意旨可資參照。次按，本票既已載明免除作成拒絕
    證書，執票人聲請裁定准予強制執行，即毋庸提出已為付款
    提示之證據。苟發票人抗辯執票人未為提示，依票據法第
    124條準用同法第95條但書之規定，即應由其負舉證之責（
    最高法院94年度台抗字第823號裁定參照）。
二、本件相對人主張：伊執有抗告人於民國97年1月28日簽發，
    到期日97年4月30日、內載金額新台幣（下同）115,000元，
    免除作成拒絕證書之本票1紙，詎經提示後未獲付款，依票
    據法第123條規定聲請裁定許可強制執行等情，已據提出本
    票1紙為證。原裁定予以准許，並無不合。抗告意旨略以：
    本件執票人即相對人並未向抗告人為付款之提示，於法未合
    ，又該本票係抗告人簽發予相對人作為借貸30萬元（實際給
    予27萬3,000元，先扣除利息2萬7,000元）之利息擔保，而
    本金部分已清償完畢，原審裁定准相對人強制執行之聲請，
    實非適法等語，並請求廢棄原裁定，駁回相對人之聲請。
三、經查，抗告人主張本件本票係其向相對人借款30萬元之利息
    擔保，而借款本金部分已清償完畢等語，係屬實體上之爭執
    ，揆諸前揭說明，應由抗告人另行提起訴訟，以資解決，本
    件非訟事件程序不得加以審究實體上之爭執。又依前揭說明
    ，本票有免除作成拒絕證書之記載，依票據法第124條、第
    95 條之規定，應由主張相對人未為提示之抗告人負舉證之
    責，本件相對人於聲請本票裁定准許強制執行時已主張其於
    到期日曾經提示未獲付款，則抗告人即應負舉證之責，抗告
    人未能證明相對人未為付款之提示，本件抗告即屬無理由，
    應予駁回。
四、據上論結，本件抗告為無理由，依非訟事件法第46條、第21
    條第2項、第24條第1項，民事訴訟法第495條之1第1項、第
    449條第1項、第78條、第87條第1項，裁定如主文。
中    華    民    國    97    年    7     月     1    日
                  民事第四庭    審判長法  官  王  銘
                                      法  官  郭佳瑛
                                      法  官  陳文燦
以上正本係照原本作成。
本件不得再抗告。
中    華    民    國    97    年    7     月     1    日
                                      書記官  鄭淑英


司法院資訊處製作；財團法人民間司法改革基金會備份。
